【裁判字號】    99,抗,224
【裁判日期】    991015
【裁判案由】    選派檢查人
【裁判全文】
臺灣高雄地方法院民事裁定               99年度抗字第224號
抗  告  人  大眾廣播股份有限公司
法定代理人  乙○○
相  對  人  甲○○
即  請求人
上列抗告人與相對人間選派檢查人事件，抗告人對於本院民國99
年8 月30日所為之99年度聲字第175 號裁定提起抗告，本院裁定
如下：
  主  文
抗告駁回。
抗告程序費用新臺幣壹仟元由抗告人負擔。
    理  由
一、抗告意旨略以：相對人聲請選派檢查人無非以：(一)抗告人違
    法將應分派董事監察人之股利股息，另以車馬費等名義給付
    ，而非於年度股東會依決議一次分派給付；(二)抗告人94、95
    年度會計損益表錯誤，未依法製作會記帳冊；(三)抗告人於大
    苗栗廣播公司、南投廣播公司、台南之音廣播公司三家電台
    之收入及營運虧損皆未依法揭露，顯有隱匿營業收入及資產
    負債表登載不實之情形，為選派檢查人之理由，惟抗告人自
    95年2 月起，已停止以車馬費名義給付股利股息之作法，相
    對人明知該情事並曾簽立保證書在案，再者，相對人於94、
    95 年 間為抗告人公司之負責人，對於抗告人公司表冊之編
    製難謂無責，更何況94、95年度之相關表冊均經各該年度之
    股東會承認。又抗告人於相對人所指之廣播電台，並無任何
    持股，自毋需於相關財務報表內揭露。因此，相對人聲請選
    派檢查人顯無必要。另相對人與抗告人間存有多起民、刑事
    案件於地檢署及法院偵查、審理中，相對人聲請選派檢查人
    動機可疑，有濫用公司法第245 條第1 項聲請權限之情形。
    並聲明：原裁定廢棄。
二、按繼續1 年以上，持有已發行股份總數百分之三以上之股東
    ，得聲請法院選派檢查人，檢查公司業務帳目及財產情形，
    公司法第245 條第1 項定有明文。次按，公司法第245 條第
    1 項所定聲請選派檢查人之規定，除具備繼續1 年以上，持
    有已發行股份總數百分之3 之股東之要件，別無其他資格之
    限制（最高法院86年度台抗字第108 號裁定要旨參照）。股
    份有限公司之股東為行使公司法所賦予之單獨股東權或少數
    股東權，時有必要直接檢查公司業務帳目及財產情形，因此
    ，公司法乃於第245 條第1 項賦予少數股東對公司業務及財
    產狀況之檢查權。又為防止少數股東濫用此一權利，公司法
    嚴格其行使要件，股東需持股達已發行總股份數量百分之3
    以上，且必須向法院聲請選派檢查人，檢查內容並以「公司
    業務帳目及財產情形」為限，是立法上，已就行使檢查權對
    公司營運所造成之影響，與少數股東權益之保障間，加以斟
    酌、衡量。從而，倘具備繼續1 年以上持有已發行股份總數
    3% 之 股東之要件，聲請法院選任檢查人，對公司業務帳目
    及財產狀況為檢查，公司即有容忍檢查之義務。
三、經查：
  (一)相對人自95年間起繼續持有抗告人公司股票1,241,101 股達
    1 年以上，占抗告人公司股份總數12,422,300股，達已發行
    股份總數百分之9.99之事實，有股東名簿在卷可稽，足認相
    對人係繼續1 年以上，持有抗告人股份百分3 以上之股東，
    核與公司法第245 條規定聲請法院選派公司檢查人之要件相
    符，揆諸前引規定及說明，抗告人即有容忍檢查之義務，而
    與抗告人是否已善盡公司治理義務、有無怠忽職守無涉。
  (二)又公司法第245 條第1 項規定檢查人之檢查內容為「公司業
    務帳目及財產情形」，並未限制檢查之範圍，且檢查人之權
    限僅在將其檢查之結果報告選任機關之法院，而檢查之範圍
    ，事涉專業，應由檢查人依實際檢查情形之必要性，本諸專
    業之確信，在法院之監督下，自行裁量為之，自不應由法院
    預先設限，若檢查人有違法或濫權情形，抗告人亦得另謀救
    濟。況相對人聲請選任檢查人，係本於股東共益權之行使，
    倘公司已依法定程序建立健全之財務制度，當不致因選派檢
    查人而受影響，故抗告人辯稱相對人無檢查必要並濫用權利
    要云云，要非可採。
四、綜上，原審准予選任胡克臣會計師為檢查人，檢查抗告人之
    業務項目及財產情形，於法並無違誤。抗告人猶執前詞，求
    予廢棄原裁定，係無理由，應予駁回。
據上論結，本件抗告為無理由，依非訟事件法第21條第2 項、第
46條，民事訴訟法第495 條之1 第1 項、第449 條第1 項、第95
條、第78條，裁定如主文。
中    華    民    國    99    年    10    月    15    日
                  民事第三庭審判長法  官  朱玲瑤
                                  法  官  劉傑民
                                  法  官  楊詠惠
正本係照原本作成。
本裁定除以適用法規顯有錯誤為理由，並經本院許可外，不得再
抗告。如提起再抗告，應於收受後10日內委任律師為訴訟代理人
向本院提出再抗告狀。並繳納再抗告費新台幣1,000 元。
中    華    民    國    99    年    10    月    15    日
                                  書記官  林靜慧

司法院資訊處製作；財團法人民間司法改革基金會備份。
